最高法院刑事判決                                  八十八年度台上字第九四號
    上  訴  人  甲○○
右上訴人因違反毒品危害防制條例案件，不服台灣高等法院台南分院中華民國八十七
年十月十五日第二審判決 (八十七年度上訴字第四九五號，起訴案號：台灣台南地方
法院檢察署八十六年度營偵字第一五二七、一六六六、一七○四號) ，提起上訴，本
院判決如左：
    主  文
原判決撤銷，發回台灣高等法院台南分院。
    理  由
本件原判決認定上訴人甲○○曾於民國七十七年間因煙毒案件，經原法院判處有期徒
刑五年，於八十一年七月六日執行完畢。又基於概括之犯意，意圖營利，自八十六年
一月起，至八十六年十月上旬止，以呼叫器為聯絡工具，在台南縣新營市立游泳池附
近等地點，以每包新台幣一千元至五千元不等之價格，分別販賣毒品海洛因予閔慶元
等人 (詳如原判決附表所示) 等情。因而撤銷第一審判決，改判論處上訴人連續販賣
毒品 (累犯，處無期徒刑，褫奪公權終身) 罪刑，固非無見。
惟查：(一)受有期徒刑之執行完畢，或受無期徒刑或有期徒刑一部之執行而赦免後，五
年以內再犯有期徒刑以上之罪者，方為累犯，此觀刑法第四十七條規定甚明，倘前案
尚未執行完畢，其後案即無論以累犯之餘地。原判決認定上訴人甲○○曾於七十七年
間因煙毒案件，經原法院判處有期徒刑五年，於八十一年七月六日執行完畢，又自八
十六年一月起，至八十六年十月上旬止，再犯本件有期徒刑以上之罪，應論以累犯。
然依甲○○之前科表記載，上訴人前揭施打毒品罪所處有期徒刑五年 (台灣高雄地方
法院七十六年度重訴字第八五號、原審七十六年度上訴字第二八六○號) ，已依中華
民國七十七年罪犯減刑條例減為有期徒刑三年四月 (原審七十七年度聲減字第五三八
六號) ，並與另犯販賣毒品罪所處有期徒刑十五年 (原審七十七年度上更(一)字第三七
○號) ，定其應執行刑為有期徒刑十七年 (原審七十八年度聲字第五號) ，嗣又依中
華民國八十年罪犯減刑條例減刑後，定其應執行刑為有期徒刑十五年十月 (台灣高等
法院高雄分院八十年度聲字第一五一七號) ，於送監執行後，至八十三年二月八日假
釋出獄，應至九十二年四月十六日始假釋期滿。惟於假釋期間又犯煙毒罪，經判處有
期徒刑三年四月確定 (台灣台南地方法院八十六年度訴字第一○五七號) ，並撤銷前
揭假釋，應執行殘刑九年二月又六日，至九十九年四月二十八日始屆滿，有其前科表
在卷可稽 (見八十七年度營偵字第八○號卷第二至第九頁，原審卷第十六至第二十五
頁) ，則上訴人前揭施打毒品罪所處有期徒刑五年，於本件犯罪時，似尚未執行完畢
。原審未予徹查明白，即遽行判決，並論以累犯，自有應於審判期日調查之證據而未
予調查之違法。(二)肅清煙毒條例第十三條即修正後毒品危害防制條例第十九條第一項
之規定，係刑法第三十八條第一項第三款，第三項但書之特別規定，採義務沒收主義
，故販賣毒品所得之金錢，如能認定確係販賣毒品所得之款項，均應宣告沒收，不以
當場搜獲扣押者為限。上訴人販賣毒品所得之款項共計若干？原判決未予明確計列，
復未諭知沒收，自有判決不適用法則之違誤。(三)肅清煙毒條例第五條第一項之販賣毒
品罪，以所販賣者確係毒品為成立要件。原判決並未說明經由如何之調查或檢驗鑑定
以資證明上訴人販賣予閔慶元等人之物品確為毒品海洛因 (例如經由購買者查扣之證
物驗出毒品海洛因成份，或經由施用者之尿液驗出毒品海洛因反應) ，亦有應於審判
期日調查之證據未予調查及理由不備之違法。(四)陳宗立係供稱於八十六年十月之前，
向上訴人甲○○購買毒品，及於八十六年十一月十七日，向案外人綽號「阿萬」者購
買毒品 (見台南縣警察局新營分局營警刑字第三○五四號警卷第四、第五頁) ；另陳
安靜係供稱：「八十六年八月底又注射海洛因，至今八十六年十一月十日被查獲止，
共注射過五、六次，……海洛因均是向綽號勇仔 (指上訴人) 購買，……共向綽號勇
仔購買過海洛因五、六次」（見同上分局營警刑字第三二二○號警卷第三頁背面、第
四頁）。原判決以上訴人已於八十六年十月二十三日，羈押於台灣台南看守所，認無
可能於八十六年十一月十七日，販賣毒品予陳宗立，及於同年十一月販賣毒品予陳安
靜。非但將「阿萬」誤認為上訴人，且上訴人有無於八十六年十月之前，販賣毒品予
陳宗立？及有無於八十六年八月底至八十六年十月間被羈押之前，販賣毒品予陳安靜
？均未斟酌，亦有未合。以上情形，或為上訴意旨指摘所及，或為本院得依職權調查
之事項，原判決既有違誤，應認有撤銷發回更審之原因。又本件係毒品危害防制條例
修正施行前繫屬之案件，依修正後規定處理之，併此敘明。
據上論結，應依刑事訴訟法第三百九十七條、第四百零一條，判決如主文。
中      華      民      國    八十八    年      一      月     十四     日
                              最高法院刑事第十一庭
                                  審判長法官  楊  文  翰
                                        法官  陳  正  庸
                                        法官  陳  世  雄
                                        法官  陳  東  誥
                                        法官  楊  商  江
      右正本證明與原本無異
                                              書  記  官
中      華      民      國    八十八    年      一      月     十八     日
                                                                        Ｂ
